【裁判字號】    92,訴,2329
【裁判日期】    921118
【裁判案由】    搶奪等
【裁判全文】
臺灣高雄地方法院刑事判決                        九十二年度訴字第二三二九號
    公  訴  人  臺灣高雄地方法院檢察署檢察官
    被      告  丁○○
    被      告  戊○○
右列被告等因搶奪等案件，經檢察官提起公訴（九十二年度偵字第一八九五五號），
嗣因被告等就被訴事實為有罪之陳述，經本院告知簡式審判意旨並聽取當事人之意見
後，合議庭裁定改依簡式審判程序審理，本院判決如左：
    主  文
丁○○共同連續意圖為自己不法之所有，攜帶兇器，而搶奪他人之動產，累犯，處有
期徒刑肆年。車牌號碼ＧＸＣ─六一五號機車壹輛、Ｔ型扳手壹支，均沒收之。
戊○○共同連續意圖為自己不法之所有，攜帶兇器，而搶奪他人之動產，處有期徒刑
年拾月。車牌號碼ＧＸＣ─六一五號機車壹輛、Ｔ型扳手壹支，均沒收之。
    事  實
一、丁○○曾因恐嚇取財案件，經法院判處有期徒刑六月，緩刑三年，又因竊盜、搶
    奪等案件，經法院分別判處有期徒刑一年八月及四年，更定應執行刑五年二月確
    定，於民國（下同）九十年五月一日執行完畢後，復因前案恐嚇取財罪經法院確
    定判決撤銷緩刑，於同年五月二日接續執行至同年十一月一日因假釋期滿以已執
    行論。戊○○曾因懲治盜匪條例、搶奪、恐嚇、妨害自由等案件，經法院分別判
    處有期徒刑三年六月、三年二月、八月及五月，應執行有期徒刑七年四月確定，
    於八十九年十一月十七日因縮短刑期假釋出監交付保護管束，須至九十二年十月
    十八日始執行完畢。
二、詎渠等仍不知悔改，丁○○與戊○○共同意圖為自己不法之所有之犯意聯絡，由
    丁○○騎乘其所有之車牌號碼ＧＸＣ─六一五號重型機車後載戊○○，以附表一
    編號一至三號所示之時間、方式，搶奪附表一編號一至三號所示被害人之財物；
    並於九十二年九月十四日十四時許，丁○○攜帶自己所有之客觀上足供兇器使用
    之Ｔ型扳手一支，在台南市○區○○街八十七巷口，由戊○○在旁把風，丁○○
    則以上開扳手插入電門轉動之方式竊取丙○○所有之車牌號碼ＭＺＩ─一五一號
    重型機車一輛，得手後供作搶奪之交通工具，而騎乘該機車以附表一編號四至七
    號所示之時間、方式，搶奪附表一編號四至七號所示被害人之財物。
三、丁○○、戊○○於九十二年九月十四日在台南市竊取及連續搶奪他人財物後，騎
    乘右開竊得之重型機車逃逸至高雄市，嗣於同日十六時十分許，在高雄市○○路
    與大連街口，見警心虛加速逃逸，復先於同日十六時二十分許，在高雄市新興區
    ○○○路一七八號旁，為警攔檢而查獲右開竊取丙○○所有之重型機車（業已發
    還所有人丙○○）及附表一編號四至七號所示之事實，並扣得右開竊得之重型機
    車一輛、丁○○所有之Ｔ型扳手一支、花用剩餘之現金二千元（被害人乙○○所
    有）及毒品安非他命、海洛因各一包（另案由檢察官偵辦中）。又於同年月二十
    四日，經警借提偵訊後，再查獲附表一編號一至三號所示之事實。
四、案經高雄市政府警察局刑警大隊、高雄市政府警察局三民第二分局分別移送及報
    告臺灣高雄地方法院檢察署檢察官偵查起訴。
    理  由
壹、程序方面：
    按本件被告丁○○、戊○○所犯係死刑、無期徒刑、最輕本刑為三年以上有期徒
    刑以外之罪，其於準備程序就前揭被訴事實為有罪之陳述，經受命法官告知簡式
    審判程序之旨，並聽取其與公訴人之意見後，本院認無不得或不宜改依簡式審判
    程序進行之情事，爰依刑事訴訟法第二百七十三條之一第一項、第二百八十四條
    之一，裁定本件由受命法官獨任進行簡式審判程序，合先敘明。
貳、實體方面：
一、訊據被告丁○○、戊○○於警詢、偵查及本院審理中均坦承前揭犯行，核與被害
    人丙○○、甲○○○、乙○○、易宗瑛、曾紀樺及蕭文憫等人指訴之情節相符，
    並有Ｔ型扳手一支扣案、被告二人模擬共乘竊得之機車行搶之照片四張、員警帶
    同被告丁○○取出遭其棄置之搶奪物品之現場照片六張、被告二人搶得之財物照
    片三張、被害人丙○○、甲○○○及乙○○三人分別立具之贓物認領保管收據共
    三紙、被害人曾紀樺之指認嫌犯照片三張、員警帶同被告二人分別前往高雄市三
    民區三處搶奪現場之模擬照片三張在卷可憑，事證明確，被告二人犯行足堪認定
    。
二、按刑法第三百二十一條第一項第三款之攜帶兇器竊盜罪，係以行為人攜帶兇器竊
    盜為其加重條件，此所謂兇器，其種類並無限制，凡客觀上足對人之生命、身體
    、安全構成威脅，具有危險性之兇器均屬之，且祇須行竊時攜帶此種具有危險性
    之兇器為已足，並不以攜帶之初有行兇之意圖為必要（最高法院七十九年臺上字
    第五二五三號判例足資參照），被告丁○○、戊○○於行竊及行搶時所持之Ｔ型
    扳手一支，前端為金屬製之尖銳形狀，於客觀上足對人之身體、生命具有危險性
    ，自均屬兇器之一種。是核被告二人所為，均係犯刑法第三百二十一條第一項第
    三款之攜帶兇器竊盜罪、同法第三百二十五條第一項之普通搶奪罪（附表一所示
    編號一至三號部分）及同法第三百二十六條第一項之攜帶兇器搶奪罪（附表一所
    示編號四至七號部分）；又被告二人就右開犯行部分，有犯意之聯絡及行為之分
    擔，均為共同正犯。再渠等二人所為普通搶奪、攜帶兇器搶奪之犯行，時間緊接
    ，方法相同，所犯係基本構成要件相同之罪名，顯係基於概括犯意為之，為連續
    犯，應依刑法第五十六條之規定，以一罪論。另被告二人前開所犯攜帶兇器竊盜
    與連續攜帶兇器搶奪罪間，有方法、目的之牽連犯關係，應依刑法第五十五條後
    段之規定，從較重之連續攜帶兇器搶奪罪處斷。再者，被告丁○○曾因恐嚇取財
    案件，經法院判處有期徒刑六月，緩刑三年，又因竊盜、搶奪等案件，經法院分
    別判處有期徒刑一年八月及四年，更定應執行刑五年二月確定，於九十年五月一
    日執行完畢後，復因前案恐嚇取財罪經法院確定判決撤銷緩刑，於同年五月二日
    接續執行至同年十一月一日因假釋期滿以已執行論等情，有臺灣高等法院被告全
    國前案紀錄表、臺灣高雄地方法院檢察署刑案資料查註紀錄表、法務部在監在押
    資料查詢報表各乙件在卷可查，其前受有期徒刑執行完畢，於五年以內再犯本案
    最重本刑為有期徒刑以上之罪，為累犯，應依刑法第四十七條之規定，加重其刑
    。爰審酌被告二人均正值青壯年時期，不思循合法正當途徑獲致財富，前均已有
    搶奪前科，甫因前案假釋期滿執行完畢或正值假釋期間，仍不知悔改，猶仍憑恃
    身強體壯，再度犯本案之竊盜及多件搶奪犯行，惡性實屬嚴重，並造成行人行走
    於路上之恐懼，危害社會秩序甚鉅；惟姑念其等犯罪所得非多，並犯後均坦承犯
    行，態度良好等一切情狀，分別量處如主文所示之刑。至未扣案之車牌號碼ＧＸ
    Ｃ-六一五號重型機車及扣案之Ｔ型扳手一支，均係屬被告丁○○所有且為供被
    告二人犯罪所用，業據被告二人供承在卷，並有公路監理電子閘門車號查詢重型
    機車車籍資料一紙附卷可憑，爰依刑法第三十八條第一項第二款、第三項之規定
    ，併予宣告沒收。另扣案之現金新台幣二千元，為被害人乙○○所有，本院爰不
    予沒收。
三、又被告二人於本院審理時均自承在九十二年九月十日晚上九時許，於高雄市○○
    路跟河堤路附近，共同搶奪一位不詳女性騎士之皮包未遂云云（見本院九十二年
    十月六日審判筆錄）。經查，該部分犯行除被告二人之自白外，別無其他證據可
    為補強，是該部分犯行與本案並無連續犯之裁判上一罪關係，本院自不得予以審
    理，併此敘明。
據上論斷，應依刑事訴訟法第二百七十三條之一第一項、第二百八十四條之一、第二
百九十九條第一項前段，刑法第二十八條、第五十六條、第三百二十一條第一項第三
款、第三百二十六條第一項、第五十五條、第四十七條、第三十八條第一項第二款，
判決如主文。
中      華      民      國    九十二    年     十一     月     十八     日
                                  臺灣高雄地方法院刑事第十四庭
                                      法  官  官信成
右正本證明與原本無異。
如不服本判決，應於判決送達後十日內，向本院提出上訴狀。
                                     書記官  林明忠
中      華      民      國    九十二    年     十一     月     十八     日
附表一：
   ┌──┬────┬───┬────┬─────────┬───────┐
   │編號│犯罪時間│行為人│犯罪地點│  犯罪態樣        │     附註     │
   │    │        │      │        │                  │              │
   ├──┼────┼───┼────┼─────────┼───────┤
   │ 一 │九十二年│丁○○│高雄市三│丁○○騎乘其所有之│手提包內有證件│
   │    │八月十二│戊○○│民區鼎泰│車牌號碼ＧＸＣ─六│、金融卡、提款│
   │    │日下午一│      │里金鼎路│一五號重型機車後載│卡、行動電話、│
   │    │時四十分│      │與民族一│戊○○，趁易宗瑛不│健保卡、及現金│
   │    │許      │      │路口    │備之際，由戊○○下│新台幣（下同）│
   │    │        │      │        │手搶奪易宗瑛所有之│三千元等物，現│
   │    │        │      │        │紅色手提包一只。  │金由二人朋分花│
   │    │        │      │ │                  │用，其餘物品皆│
   │    │        │      │        │                  │丟棄，於不詳地│
   │    │        │      │        │                  │點。          │
   ├──┼────┼───┼────┼─────────┼───────┤
   │ 二 │九十二年│同右  │高雄市三│同右之犯罪態樣，搶│手提包內有證件│
   │    │八月十五│      │民區鼎泰│奪曾紀樺所有之咖啡│、金融卡、行動│
   │    │日十四時│      │里鼎貴路│色手提包一只。    │電話、及現金三│
   │    │三十分許│      │六十號前│                  │千元，現金由二│
   │    │        │      │        │                  │人朋分花用，其│
   │    │        │      │        │                  │餘物品皆丟棄於│
   │    │        │      │        │                  │不詳地點。    │
   ├──┼────┼───┼────┼─────────┼───────┤
   │ 三 │九十二年│同右  │高雄市三│同右之犯罪態樣，搶│皮包內有證件、│
   │    │九月一日│      │民區鼎泰│奪蕭文憫所有之咖啡│信用卡、金融卡│
   │    │十八時五│      │里明哲路│色路易威登牌皮包一│、健保卡、行動│
   │    │十五分許│      │六號前  │只。              │電話、鑰匙、及│
   │    │        │      │        │                  │現金一萬元等物│
   │    │        │      │        │                  │，現金由二人朋│
   │    │        │      │        │                  │分花用，其餘物│
   │    │        │      │        │                  │品皆丟棄於不詳│
   │    │        │      │        │                  │地點。        │
   ├──┼────┼───┼────┼─────────┼───────┤
   │ 四 │九十二年│同右  │台南市公│丁○○、戊○○於竊│手提包內有證件│
   │    │九月十四│      │園南路上│得前開丙○○所有之│、及諾基亞牌行│
   │    │日十四時│      │一家麵攤│機車後，由丁○○騎│動電話一支，行│
   │    │二十分許│      │前      │乘該車後載戊○○，│動電話由二人共│
   │    │        │      │        │趁甲○○○不備之際│同使用，其餘物│
   │    │        │      │        │，由戊○○下手搶奪│品均丟棄在台南│
   │    │        │      │        │甲○○○所有之黑色│市○區○○路三│
   │    │        │      │        │手提包一只。      │三三巷口水溝內│
   │    │        │      │        │                  │，嗣經員警帶同│
   │    │        │      │        │                  │丁○○在該處起│
   │    │        │      │        │                  │獲，並已發還所│
   │    │        │      │        │                  │有人甲○○○。│
   │    │        │      │        │                  │              │
   ├──┼────┼───┼────┼─────────┼───────┤
   │ 五 │九十二年│同右  │台南市北│同右之犯罪態樣，搶│手提包內有證件│
   │    │九月十四│      │門路二段│奪乙○○所有之粉紅│、健保卡、信用│
   │    │日十四時│      │一０二號│色手提包一只。    │卡、行動電話、│
   │    │二十五分│      │前      │                  │雨傘、及現金三│
   │    │許      │      │        │                  │千六百元，現金│
   │    │        │      │        │                  │及行動電話由二│
   │    │        │      │        │                  │人共同朋分使用│
   │    │        │      │        │                  │，其餘物品均丟│
   │    │        │      │        │                  │棄在右開同處水│
   │    │        │      │        │                  │溝內，嗣經員警│
   │    │        │      │        │                  │起獲，並已發還│
   │    │        │      │        │                  │所有人乙○○。│
   ├──┼────┼───┼────┼─────────┼───────┤
   │ 六 │九十二年│同右  │台南市北│同右之犯罪態樣，搶│手提包內有行動│
   │    │九月十四│      │門路二段│奪姓名年籍不詳女子│電話一支，均丟│
   │    │日十四時│      │附近路段│所有之黑色手提包一│棄在右開同處水│
   │    │三十分許│      │        │只。              │溝內，業已經員│
   │    │至十五時│      │        │      │警在該處起獲。│
   │    │三十分許│      │        │                  │              │
   │    │之間某時│      │        │                  │              │
   │    │        │      │        │                  │              │
   ├──┼────┼───┼────┼─────────┼───────┤
   │ 七 │九十二年│同右  │台南市北│同右之犯罪態樣，搶│手提包內有行動│
   │    │九月十四│      │門路二段│奪真實姓名年籍不詳│電話、鑰匙、及│
   │    │日十四時│      │附近路段│女子「黃逸惠」所有│零錢包，行動電│
   │    │三十分許│      │        │之灰色手提包一只。│話由二人共同使│
   │    │至十五時│      │        │                  │用，其餘物品均│
   │    │三十分許│      │        │                  │丟棄在台南市北│
   │    │之間某時│      │        │                  │區○○路○段一│
   │    │        │      │        │                  │０一號旁水溝內│
   │    │        │      │        │                  │，嗣經員警帶同│
   │    │        │      │        │                  │丁○○在該處起│
   │    │        │      │        │                  │獲。          │
   └──┴────┴───┴────┴─────────┴───────┘
附錄本案論罪科刑法條全文︰
中華民國刑法第三百二十一條
犯竊盜罪而有左列情形之一者，處六月以上、五年以下有期徒刑：
一  於夜間侵入住宅或有人居住之建築物、船艦或隱匿其內而犯之者。
二  毀越門扇、牆垣或其他安全設備而犯之者。
三  攜帶兇器而犯之者。
四  結夥三人以上而犯之者。
五  乘火災、水災或其他災害之際而犯之者。
六  在車站或埠頭而犯之者。
前項之未遂犯罰之。
中華民國刑法第三百二十五條
(普通搶奪罪)
意圖為自己或第三人不法之所有，而搶奪他人之動產者，處六月以上五年
以下有期徒刑。
中華民國刑法第三百二十六條
(加重搶奪罪)
犯前條第一項之罪，而有第三百二十一條第一項各款情形之一者，處一年
以上七年以下有期徒刑。
前項之未遂犯罰之。
因而致人於死者，處無期徒刑或七年以上有期徒刑，致重傷者，處三年以
上十年以下有期徒刑。
第一項之未遂犯罰之。


司法院資訊處製作；財團法人民間司法改革基金會備份。
